臺灣臺中地方法院刑事判決　　　　　　 95年度交易字第805號
公　訴　人　臺灣臺中地方法院檢察署檢察官
被　　　告　甲○○
上列被告因過失傷害案件，經檢察官提起公訴（九十五年度偵字
第一０七五０號），本院判決如下：
    主    文
甲○○無罪。
    理    由
一、公訴意旨略以：被告甲○○於民國九十五年五月一日凌晨零
    時二十分許，在臺中市○○區○○路「犁棧PUB」飲用啤酒
    ，至同日凌晨二時三十分許飲畢（酒後駕車公共危險部分，
    另為不起訴處分），即駕駛車牌號碼MF—3422號自小客車，
    沿臺中市○○路由西往東方向行駛，於同日凌晨二時四十分
    許，行至向上路與文心路口時，理應注意車輛行駛時之車前
    狀況，隨時採取必要之安全措施及行車時速不得超過五十公
    里，而依當時情形，又無不能注意之情事，竟疏於注意，於
    通過上開交岔路口時，未予減速，仍貿然以時速約五、六十
    公里以上之速度行駛通過，適告訴人乙○○騎乘並搭載友人
    即告訴人丁○○之車牌號碼XG7—217號重型機車，沿文心路
    由南往北方向行駛，行經該處亦違規闖越該路口紅燈，二車
    因而發生碰撞，致機車倒地，告訴人乙○○因而受有左骨盆
    閉鎖骨折，告訴人丁○○則受有左側古骨遠端骨折、左足撕
    裂傷及左肩、左手挫傷之傷害，案經告訴人丁○○、乙○○
    訴由臺中市警察局第四分局報告偵辦；因認被告涉犯刑法第
    二百八十四條第一項前段之過失傷害罪嫌。
二、按犯罪事實應依證據認定之，無證據不得認定犯罪事實；不
    能證明被告犯罪或其行為不罰者，應諭知無罪之判決，刑事
    訴訟法第一百五十四條第二項、第三百零一條第一項分別定
    有明文。又認定犯罪事實所憑之證據，無論係直接證據或間
    接證據，其為訴訟上之證明，須於通常一般之人均不致有所
    懷疑，而得確信其為真實之程度者，始得據為有罪之認定，
    倘其證明尚未達到此一程度，而有合理之懷疑存在，復無其
    他調查途徑可尋，法院即應為無罪之判決（最高法院七十六
    年台上字第四九八六號著有判例）。
三、公訴人認被告涉有過失傷害之罪嫌，無非係以：本件經證人
    戊○○、己○○到庭證稱：「當時甲○○的車速很快，應該
    有超過五十公里。」等語，證人丙○○亦證稱：「當時有一
    部車子在我後方，在我的車道轉換成綠燈時，該車子自我後
    方或右後方快速超車，我看到有機車快速闖紅燈，機車後方
    至少有一部機車，後方機車是由一名男子駕駛，該男子有下
    來打行動電話，該機車撞到車子右側邊車門部位，我不知道
    車子的速度，但我知道車速很快，我的車子在該車子前方等
    紅燈變換成綠燈時起步，我的車子還沒有到中間分隔島位置
    ，該汽車已經快速通過文心路，‧‧‧我確定該肇事車子也
    是在轉換成綠燈後才快速超越我的車子，我確定是對方闖紅
    燈。」等語，核與告訴人乙○○於偵查中指稱：「車速大約
    五十、六十公里。應該有超過五十公里。」等語之情節均相
    符合，此外，復有酒精測定紀錄單、道路交通事故現場圖、
    道路交通事故調查報告表、車損及現場翻拍照片九張、林新
    醫院、澄清醫院診斷證明書正、影本共三紙及臺灣省臺中市
    區車輛行車事故鑑定委員會九十五年七月十七日中市行字第
    0955401779號函等附卷可稽。按行車時速不得超過五十公里
    ，再車輛行駛時，駕駛人應注意車前狀況，隨時採取必要之
    安全措施，道路交通安全規則第九十三條第一項第一款前段
    、第九十四條第三項分別定有明文。被告駕車自應注意上述
    情事，且依當時路況，又無不能注意之情形，縱告訴人闖越
    紅燈，然被告亦超速行駛，竟疏不注意為之，以致肇事並致
    人受傷，被告即有過失，且被告之過失駕駛行為，核與告訴
    人之受傷間，具有相當因果關係等，資為論據。
四、訊據被告堅持否認有何過失傷害之犯行，辯稱：伊並無過失
    ，當時是對方闖紅燈，才會從伊所駕駛之自小客車右前座車
    門處撞擊，撞擊之位置並非在伊所駕駛車輛之前方，伊沒有
    辦法注意到車前狀況，又當時伊是先停等紅燈，待綠燈後才
    起步，而起步前亦有仔細觀察左右兩方來車，確認無狀況後
    ，才往前行駛，且當時在伊前方另有一部車子，所以伊不可
    能超速，再者，發生撞擊當時，伊所駕駛之車輛已經快整個
    通過交岔路口，告訴人在行進過程中，係與伊不同向，不可
    能會留意到我的車速，因此，告訴人指稱伊超速不實在，另
    證人戊○○、己○○事發之前即認識告訴人，所為陳述相互
    矛盾，與事實不符等語。
五、經查：
  （一）按汽車駕駛人有飲用酒類或其他類似物後其吐氣所含酒
        精濃度超過每公升0.25毫克或血液中酒精濃度超過百分
        之0.05以上之情形者，不得駕車，道路交通安全規則第
        一百一十四條第二款定有明文。被告於九十五年五月一
        日凌晨三時零一分許，以呼氣方式測試酒精濃測結果，
        其呼氣所含酒精濃度為每公升0.24毫克，此有酒精濃度
        測試值紀錄一份在卷可稽（參照警卷第十二頁）；又體
        內酒精含量由開始飲酒時的百分之０，依飲酒量漸漸累
        積增加，在完成飲酒時體內酒精含量達到最高，隨後依
        代謝率逐漸代謝，至於體內酒精含量倒推計算代謝率，
        依交通部運輸研究所於七十七年八月間針對國人進行實
        驗研究指出為每小時每公升0.0628毫克，被告於九十五
        年五月一日凌晨二時四十分許因酒後駕車肇事，經大墩
        派出所於九十五年五月一日凌晨三時一分以呼氣測試酒
        精濃度為每公升0.24毫克，推估喝酒駕車時之酒精濃度
        為：【0.24㎎／L＋（0.0628㎎／L×21／60小時）＝0.
        26㎎／L】，佐以員警據報到場時實際觀察結果，發現
        被告身上有濃厚酒味且眼神呆滯，訊問過程時出現疲態
        ，顯然已呈酒醉狀態，有酒後駕車、意識無法集中之狀
        態，此有警員傅智暉之職務報告書一份、刑法第一百八
        十五條之三之查獲後測試觀察職務報告一份在卷為憑（
        參照本院卷第六、十頁），被告於事故當時確實有飲用
        酒類其吐氣所含酒精濃度超過每公升0.25毫克仍駕駛自
        小客車之違規行為，應堪認定。被告對此亦不爭執，僅
        係抗辯本件事故之肇事原因係告訴人乙○○無照駕駛及
        闖越紅燈，與酒後駕車無關等語。
  （二）本件交通事故肇事責任之歸屬，依據臺灣省臺中市區車
        輛行車事故鑑定委員會之分析意見，認為：告訴人乙○○之行向（文心路口）號誌並無「圓形綠燈」顯示，告
        訴人乙○○直行行駛應於「直行、右轉箭頭綠燈」時段
        進入交岔路口，本件係因告訴人乙○○無駕照駕駛重型
        機車違反號誌指示（闖紅燈）進入路口之可能性較大，
        此有臺灣省臺中市區車輛行車事故鑑定委員會臺中市區
        950259案分析意見一份在卷可稽（參照偵查卷第四十至
        四一頁）。告訴人乙○○、丁○○對於鑑定結果提出爭
        執，經本院函送臺灣省車輛行車事故覆議鑑定委員會再
        度鑑定肇事責任結果，認為：本案肇事地點為設有左轉
        專用保護時相之行車管制號誌正常運作之交岔路口，兩
        車行向不同，兩車應遵守之號誌時相自不相同，依據道
        路交通安全規則第九十條、道路交通標誌標線號誌設置
        規則第二百零六條之規定，孰方依綠燈號誌指示行駛，
        自應有絕對之通行路權，孰方未遵守號誌指示（闖紅燈
        ）行駛自應為本案之肇事原因，臺灣省車輛行車事故覆
        議鑑定委員會九十六年一月二十二日府覆議字第095010
        1182號函在卷可稽（參照本院卷第三十頁）。從而，本
        件主要之爭執點，應係被告或告訴人乙○○何人闖越紅
        燈，尚與被告酒後駕車之行為，並無任何之關連性，因
        此，被告雖有酒後駕車之情事，仍不影響本件肇事責任
        之歸屬，告訴人乙○○、丁○○執此指摘，尚難採信。
  （三）依據目擊證人丙○○於本院審理中到庭證稱：伊任職經
        濟部水利署助理工程司，於九十五年五月一日凌晨二時
        二十分許，開車行經臺中市○○路與文心路口時，有目
        睹機車撞上自小客車，伊原本在向上路停等紅燈，被告
        駕駛之自小客車在伊後方，但不確定是正後方或右後方
        ，待伊行向轉換為綠燈時才開始從內車道起步行駛，而
        被告所駕駛之自小客車就從外側車道超越伊，結果被告
        行駛至超過交岔路口中線時，就被橫向騎乘的機車闖紅
        燈撞到，事故當時伊所在位置在向上路由西往東要通過
        文心路口，伊已經行駛到交岔路口中間之安全島附近，
        被告當時之車速多少，伊沒辦法衡量，因為伊當時車速
        很慢，而被告車速比伊快，至少有三、四十公里，伊在
        離事故地點很遠的地方就看到機車以飆車的速度快速駛
        來，且機車沒有減速，所以告訴人乙○○騎乘之機車速
        度應該很快，但是實際速度伊也沒有辦法衡量，因為發
        生碰撞時，機車上的人飛很高、很遠等語（參照本院卷
        第五一至五二頁）；核與被告於本院審理中供稱：「我
        在丙○○車子的右後方，我是外側的第一台，因為我的
        車子前面有一塊是機車停等處。」、「我是等到確定變
        綠燈，才加速前進。」等語相符（參照本院卷第六三頁
        ），佐以目擊證人丙○○目前擔任公職，與被告及告訴
        人乙○○、丁○○均不相識，而本件交通事故與證人丙○○間亦無任何利害關係存在，證人丙○○自無刻意迴
        護被告或告訴人之虞，已可期待其為公正客觀之證言，
        且證人丙○○於本院中所為之證述內容，與其先前於偵
        查中之證述內容完全相符，足證證人丙○○之證述內容
        ，應該具有相當程度之可信度。是以，由證人丙○○之
        證言可知，當時被告之行向應該是綠燈，而告訴人乙○○之行向則為紅燈，因此，被告擁有絕對之路權。
  （四）次以，依據證人戊○○於本院審理中到庭證稱：伊與告
        訴人乙○○、丁○○是當天在臺中縣大里市的「故鄉KT
        V」唱歌，透過另一友人介紹認識，沒有特別關係，車
        禍發生當時，伊正沿文心路由南往北行駛，剛好行經大
        新國小大門口，離事故之路口大約五十公尺，伊並未目
        睹事發經過，僅知道前方的向上路口有兩台車子開得很
        快，之後就聽到碰撞聲，就見到告訴人乙○○、丁○○
        二人飛起來，伊當時係由朋友己○○騎機車搭載，當時
        告訴人的車速比我們快一點，大約五十公里，因此，告
        訴人的機車都維持在我們前方，伊在還沒發生車禍前，
        即快經過大新過小時，印象中文心路與向上路口為綠燈
        ，不過當時伊坐在後座，沒有看得很清楚，車禍發生之
        後，因為伊與己○○沒有駕照，所以怕警察取締就先離
        開，伊因為被告的車子很快從伊眼前經過，所以在偵查
        中推測被告當時的車速有超過五十公里，由現場看起來
        ，應該是機車撞上自小客車的右前輪胎處等語（參照本
        院卷第五三至五五頁）可知，證人戊○○係於臺中市○○路與向上南路口之大新國小前，看到前方文心路與向
        上路口為綠燈，而兩個路口間相距五十公尺左右，相差
        有段距離，而告訴人乙○○騎乘之機車速度比證人戊○○所乘坐之機車車速快一點，則告訴人乙○○通過該文
        心路與向上路口時，其行向是否仍維持綠燈，即有可疑
        。
  （五）復以，依據證人己○○於本院審理中到庭證稱：事故當
        天伊騎乘機車搭載戊○○，在事故發生前行經大新國小
        門口前時，看到文心路與前方向上路口之行向為綠燈，
        但是發生碰撞當時是否還是維持綠燈，伊沒有留意到，
        當時伊的車速大約是五十公里左右，當時伊看到被告車
        子前面有一部車子，車速蠻快的，但是伊無法證明他們
        的車速有多少，在偵查中表示被告之車速超過五十公里
        ，是當時伊自己看被告的車速作判斷的，碰撞發生時，
        是機車的前方撞到自小客車的右前輪，所以應該是機車
        撞到自小客車，當時另有一名友人「水漾」也有騎乘機
        車同行，但是不知道事故發生當時其機車在何處，事故
        發生後，伊因為沒有駕照，所以看到警察來，就趕忙與
        戊○○騎車離開了等語（參照本院卷第五六至六一頁）
        可知，證人己○○對於事故當時，告訴人乙○○機車行
        向是否仍為綠燈並未注意，且證人己○○係於文心路與
        向上南路之大新國小前看到前方文心路與向上路口之行
        向為綠燈，則在告訴人乙○○之機車行駛至該文心路與
        向上路口之際，該行向是否仍為綠燈號誌，即有可議。
  （六）再者，告訴人丁○○固於本院審理中陳稱：「（車禍發
        生之前）那時候（文心路）是綠燈，好像快要變黃燈，
        我們就騎快一點，結果就撞上了。」、「（事故發生的
        文心路口有幾個燈號）我沒有注意，因為我是被載的。
        」、「當時還沒有變黃燈，我當時有看到小綠人還在閃
        ，剩沒有幾秒，所以我知道快要變成黃燈。」等語（參
        照本院卷第六二頁），由告訴人丁○○之陳述內容可知
        ，告訴人丁○○當時是由告訴人乙○○搭載，告訴人丁○○乘坐在後座，因此，告訴人丁○○未留意文心路與
        向上路口之交通號誌，應屬合理；但告訴人丁○○既然
        未留意到交通號誌，何以會去注意專供行人通行指示之
        小綠人燈號標誌？且依照正常情況，告訴人乙○○之行
        向為綠燈時，該小綠人之燈號標誌應是供行人通過向上
        路口之用，而告訴人乙○○當時正加速欲通過該路口，
        何以告訴人丁○○會清楚留意到小綠人依然在閃之情事
        ？況且，告訴人乙○○未依照道路交通安全規則領取重
        型機車之駕駛執照，即無照駕駛重型機車並搭載告訴人
        丁○○之情，此有臺中市警察局舉發違反道路交通管理
        事件通知單一份在卷可稽（參照警卷第十七頁），更徵
        告訴人乙○○未具備遵守道路交通規則之規範；佐以，
        依據交通號誌時制計畫表，本件事發現場即文心路與向
        上路交岔路口，黃燈號誌之設定時間僅有三秒鐘之時間
        ，此有臺灣省臺中市區車輛行車事故鑑定委員會分析意
        見（參照偵查卷第四一頁）在卷為憑，依照告訴人丁○○於本院中之陳述內容，告訴人乙○○若確係闖黃燈搶
        過路口，即有可能無法在三秒鐘之時間內通過，而發生
        闖越紅燈之情形，因此，告訴人乙○○、丁○○指稱被
        告闖紅燈之情，自難遽已採信，依據現有事證，應係告
        訴人乙○○騎乘機車闖越紅燈，而非被告闖越紅燈。
  （七）又對於告訴人乙○○、丁○○指訴被告超速行駛部分，
        該處路段之時速限制為時速五十公里，此有道路交通事
        故調查報告一份在卷可稽（參照警卷第十四至十五頁）
        ，證人丙○○係證稱：對於被告之實際車速並無法判斷
        ，而告訴人乙○○之車速雖然很快，亦無法判斷確實之
        車速，而證人己○○則指稱其當時車速在時速五十公里
        左右，佐以證人戊○○指稱告訴人乙○○騎乘之機車一
        直維持在他們前方，且車速有快一點之情，以此推論，
        僅能懷疑告訴人乙○○之車速應該可能超過五十公里，
        至於，被告有無超速之問題，因為證人己○○、戊○○
        並未親眼目睹車禍發生經過，僅憑聽聞有兩輛自小客車
        快速通過之聲音，即於偵查中主觀推測被告之車速超過
        五十公里有超速之證詞，係屬證人個人臆測之詞，自無
        從據以採信為不利於被告之事證。是以，對於被告有無
        駕車超速行駛之情，依據現有事證，尚無從據以認定。
  （八）至於針對起訴書指訴被告未注意車前狀況之問題，依據
        道路交通事故現場圖及事故現場照片顯示，被告駕車之
        行進路線，已過交岔路口中心點，即將通過文心路口，
        而告訴人乙○○騎車之行進路線，則甫進入路口尚未進
        入交岔路口之中心點，而兩車之損壞部位，分別係自小
        客車之右前車門及右前葉子板處及機車之車頭正前方，
        此有道路交通事故現場圖一份（參照警卷第十三頁）、
        事故現場照片九張（參照警卷第十八至二十頁）在卷足
        參，由兩車之撞擊位置及證人丙○○、己○○、戊○○
        之證述內容可知，本件交通事故之發生，應係告訴人乙○○騎乘之機車朝被告所駕駛之自小客車右前車門處撞
        擊所致，告訴人乙○○之行進方向係由被告之右側而來
        ，被告縱使善盡注意車前狀況之義務，亦無法避免從左
        右兩側闖越紅燈而來之車輛，何況，被告係依照交通號
        誌指示，在綠燈時往前行駛通過交岔路口，被告應當可
        以信賴其他用路人亦會遵守交通號誌通行，因此，本件
        交通事故，自難令被告必須對於告訴人乙○○闖越紅燈
        肇事之行為，承擔未注意車前狀況之過失責任。
  （九）末查，事實之認定，應憑證據，如未能發現相當證據，
        或證據不足以證明，自不能以推測或擬制之方法，為裁
        判基礎；又認定犯罪事實所憑之證據，雖不以直接證據
        為限，間接證據亦包括在內，然無論直接證據或間接證
        據，其為訴訟上之證明，須於通常一般之人均不致有所
        懷疑，而得確信其為真實之程度者，始得據為有罪之認
        定，倘其證明尚未達此一程度，而有合理之懷疑存在而
        無從使事實審法院得有罪之確信時，即應由法院為諭知
        被告無罪之判決。綜觀現有卷證資料，本院認為本件交
        通事故之肇事原因，係歸咎於告訴人乙○○無照駕駛、
        闖越紅燈之違規行為，與被告之酒後駕車行為無關。此
        外，復無其他積極證據足資證明被告有何過失導致告訴
        人乙○○、丁○○車禍受傷之行為，其被訴過失傷害之
        犯行，應屬不能證明，揆諸前揭規定及判例意旨，爰為
        無罪之諭知。
據上論斷，應依刑事訴訟法第三百零一條第一項，判決如主文。
中　　華　　民　　國　　96　　年　　4 　　月　　3 　　日
                  刑事第五庭    審判長法  官  鍾堯航
                                      法  官  劉麗瑛
                                      法  官  巫淑芳
上正本證明與原本無異。
如不服本判決，應於送達後十日內向本院提出上訴狀（須附繕本
），上訴於臺灣高等法院臺中分院。
                                      書記官  王麗麗
中　　華　　民　　國　　96　　年　　4 　　月　　3 　　日
